臺灣橋頭地方法院民事判決
110年度訴字第634號
原      告  郭孟依  

訴訟代理人  蕭宇凱律師
複代理人    蔡乃修律師
被      告  孫世昌  
            戴俞緁  

共      同
訴訟代理人  林育如律師
            黃郁婷律師
複代理人    陳亭方律師
上列當事人間請求損害賠償事件，本院於民國111年8月4日言詞
辯論終結，判決如下：
  主  文
被告應連帶給付原告新臺幣肆拾萬元，及自民國一一０年五月十
一日起至清償日止，按週年利率百分之五計算之利息。
原告其餘之訴駁回。
訴訟費用由被告連帶負擔百分之七，餘由原告負擔。
本判決第一項得假執行；但被告如以新臺幣肆拾萬元為原告預供
擔保，得免為假執行。
原告其餘假執行之聲請駁回。
  事實及理由
一、原告主張：原告丙○○與被告甲○○為夫妻，婚姻關係現仍存續
    中。被告丁○○明知原告與甲○○為配偶關係，更知悉原告與甲○○育有3名未成年子女，竟仍與甲○○建立男女朋友之交往關
    係，時常外出約會、性交，以LINE傳送親密訊息、討論性行
    為感想、性愛姿勢等，蓄意破壞原告家庭美滿幸福。原告於
    民國108年7月間，正值懷第3胎期間，偶然發現被告2人往來
    密切，丁○○為粉飾太平，簽立切結書(下稱系爭切結書)，承
    諾其與甲○○絕不往來，不再有任何私交，斷絕一切聯絡方式
    ，如有違反願賠償原告新臺幣(下同)5,000,000元之精神賠
    償。丁○○雖信誓旦旦稱其2人不會再有往來，然實際上未曾
    斷絕姦情，仍繼續與甲○○交往、發生性行為，傷害原告家庭
    至深。甚至，丁○○還特別幫甲○○準備1支「外遇專用手機」
    ，兩人透過LINE互訴衷曲，互表愛意，相約性交並稱每次見
    面都做2次，其明知當時原告懷孕中，卻仍橫刀奪愛，不斷
    對甲○○傳送「很想你」、「愛你」、「全身脫光」、「我想
    抱抱你」、「想要你陪我」、「謝謝你這麼愛我」、「為什
    麼今天這麼敏感」、「你這麼愛從後面，你會比較敏感？」
    、「從後面好像很容易就會出來」等腥羶色訊息，且三不五
    時查勤看原告是否有在甲○○身邊，而甲○○除對被告丁○○宣示
    忠貞、呼喊愛外，也樂此不疲回應丁○○之性愛訊息，在丁○○
    不斷欲擒故縱裝可憐之下，甲○○甚至對丁○○承諾會與原告離
    婚云云，完全不顧家庭之圓滿，及3名未成年子女都尚年幼
    。丁○○上開行為，完全違反兩造間訂立系爭切結書之約定，
    依系爭切結書之約定，原告自得請求丁○○給付原告5,000,00
    0元。又丁○○明知甲○○為有配偶之人，且與原告育有3名未成
    年子女；甲○○亦明知其與原告間之婚姻關係存續中，應對婚
    姻及配偶忠誠，竟仍相互發展男女不倫戀情，私下幽會、目
    無法紀地持續發生性行為，自承每次見面都做2次，使深愛
    配偶甲○○之原告，遭逢痛心疾首之背叛，心靈備受打擊，原
    有之共同生活之圓滿幸福，因甲○○、丁○○2人之不法侵害而
    破滅殆盡。原告迄今仍深陷於遭背叛之創傷中，感到心痛萬
    分，精神受有極大之痛苦，其等確有侵害原告配偶法益之侵
    權行為，且情節重大，原告自亦得依民法第184條第1項前段
    、第185條第1項前段、第195條第3項之規定，向被告2人請
    求連帶給付非財產上損害賠償500,000元。因此，依系爭切
    結書之約定及前揭規定提起本件訴訟，並聲明：㈠丁○○應給
    付原告5,000,000元，及自起訴狀繕本送達翌日起至清償日
    止，按週年利率5%計算之利息；㈡甲○○、丁○○應連帶給付原
    告500,000元，及自起訴狀繕本送達翌日起至清償日止，按
    週年利率5%計算之利息；㈢願供擔保，請准宣告假執行。
二、被告則以：被告2人於108年7月22日系爭切結書簽署前，或
    有不當交往之事實，且曾發生過性行為，但於丁○○依原告、
    甲○○之姊乙○○要求，簽下系爭切結書後，被告2人即無任何
    不當交往之情事。且被告2人為達到不再往來之目的，業將
    之前LINE的訊息均已刪除，且不再加彼此為好友，故原告主
    張被告2人以LINE傳送親密訊息、討論性行為感想、性愛姿
    勢云云，並非108年7月22日之後LINE的訊息內容。另系爭切
    結書所載之內容，完全依照原告之要求所撰寫，且系爭切結
    書簽署後，丁○○即未再與被告甲○○往來，故原告主張丁○○繼
    續傷害原告家庭、並為甲○○準備1支外遇專用手機云云，並
    非事實，原告未盡舉證之責，其請求並無理由。再者，原告
    於108年7月22日要求丁○○撰寫系爭切結書時，顯然對於被告
    2人於108年7月22日之前的行為已然宥恕，故於系爭切書中
    約定絕不往來、不再有任何私交、也不再以電話做為聯絡，
    「如有違反…並願賠償甲○○之妻子丙○○新臺幣伍佰萬圓整做
    為精神賠償」等語。則丁○○於108年7月22日簽署系爭切結書
    之後，確實並未再與甲○○交往，原告仍主張受有損害，即無
    理由。退步言，原告請求違約金5,000,000元，金額亦屬過
    高，而應酌減等語，作為抗辯，並聲明：㈠原告之訴駁回；㈡
    如受不利判決，願供擔保請准宣告免為假執行。
三、兩造不爭執事實：(本院卷第218頁)
  ㈠原告與甲○○於104年5月4日結婚，婚後育有3名子女，迄今婚
    姻關係仍存續中。
  ㈡丁○○於108年7月22日簽署原證2之切結書。
四、本件之爭點：(本院卷第218頁)　　　　　
　㈠被告等是否有侵害原告配偶權之行為？原告請求被告等連帶
    賠償500,000元及利息，有無理由？
　㈡丁○○是否有違反原證2切結書約定之行為?原告請求丁○○給付5
    ,000,000元及利息，有無理由？如得請求，被告抗辯違約金
    過高應予酌減，有無理由？
五、本院之判斷：
  ㈠被告是否不法侵害原告基於配偶關係所生之身分法益且情節
    重大？原告請求被告等連帶賠償500,000元及利息，有無理
    由？
  1.按因故意或過失，不法侵害他人之權利者，負損害賠償責任
    ；故意以背於善良風俗之方法，加損害於他人者亦同；不法
    侵害他人之身體、健康、名譽、自由、信用、隱私、貞操，
    或不法侵害其他人格法益而情節重大者，被害人雖非財產上
    之損害，亦得請求賠償相當之金額；前二項規定，於不法侵
    害他人基於父、母、子、女或配偶關係之身分法益而情節重
    大者，準用之，民法第184條第1項、第195條第1項、第3項
    分別定有明文。而婚姻乃男女雙方以終身共同生活為目的締
    結之身分契約，夫妻配偶間基於婚姻契約應互負協力保持夫
    妻間共同生活之圓滿安全幸福及信賴之權利與義務，是夫妻
    之一方對於婚姻關係之完整享有人格利益，並於婚姻關係中
    ，夫妻間應互負有貞操、互守誠信及維持生活圓滿之權利與
    義務，此種利益即為民法第195條第3項所稱之「基於配偶關
    係之身分法益」。又婚姻生活之核心，在於夫妻雙方相互尊
    重，則自情感層面延伸而來，夫妻對於其日常行為舉止應具
    有誠實義務，亦即，於不過度箝制個人結交普通朋友等一般
    社交行為之自由下，夫妻任一方對於配偶在婚姻關係中，應
    享有普通友誼以外情感交往之獨占權益；基此，足以破壞婚
    姻共同生活之圓滿安全之行止，自非僅以通姦及相姦行為為
    限，倘夫妻任一方與他人間存有逾越結交普通朋友等一般社
    交行為之不正常往來，其行為已逾社會一般通念所能容忍之
    範圍，其侵害配偶所享有普通友誼以外情感交往之獨占權益
    之程度，已達破壞婚姻制度下共同生活之信賴基礎而情節重
    大，仍屬構成侵害配偶權利之侵權行為。
  2.原告主張被告甲○○明知為有配偶之人，被告丁○○亦明知甲○○
    為有配偶之人，竟仍建立不正常之男女朋友交往關係，並以
    LINE傳送親密訊息，且曾發生性行為等情，為被告所不爭執
    (本院卷第29、121、218頁)，並有被告不爭執其真正之被告
    2人間LINE對話截圖，顯示：108年7月11日，「丁○○(下稱戴
    )：真的好想妳，甲○○(下稱孫)：我也是，好想抱妳一下，
    戴：我也是，…孫：愛妳，戴：愛你，…孫：屁股小心，戴：
    噗，我不是癡漢的菜，孫：只能給我摸，戴：放心」；108
    年7月13日，「孫：愛妳，可不可以不要離開我，戴：但你
    有沒有想過，如果你老婆又找上我怎麼辦？孫：就準備離婚
    了，…孫：我很愛妳我也不想你受到任何傷害，我也不想看
    你每天這樣一直煩一直擔心，戴：你決定吧，孫：我決定的
    話，那你要一直和我在一起喔，我不會放棄的，戴：你不放
    棄，你老婆也會想辦法讓你放棄，她會想辦法為難我，不信
    你等著看，…孫：我在想辦法溜出來，戴：早上來，孫：好
    ，戴：我晚上回去也不能找你了，孫：為什麼，戴：你要自
    己找我，我回去怎麼知道你那時有空，孫：為什麼你不能找
    我，喔對喔，戴：你單身嗎，傻子，…戴：提早抵達，在哪
    裡，全身脫光，哼哼哼，我想抱抱你，孫：先吃飯吧，我也
    很想抱你了」；108年7月15日，「孫：還是要在家?戴:你溜
    出來?孫:對啊，戴：厲害，孫：當然，戴：我先起床沖澡，
    孫：別噴香水，戴：哈哈，還是開我的，孫：都可以，戴：
    你停路邊，開我的，要不？孫：哪裡路邊，戴：隨便，孫：
    妳先沖吧，戴：一樣停車場，還是？孫：好，…孫：到了，
    戴：等我，路上，…戴：為什麼，今天這麼敏感，孫：太久
    ，沒，戴：蛤，孫：太久沒做」等語（本院卷第53至77頁）
    ，及被告間對話側錄光碟，顯示：2019年7月1日，「你怎麼
    愛從後面、「個人喜好」，「好像從後面很容易就會出來」
    、「受不了啊」、「每次都兩次」、「第二次妳爬上來的」
    等對話(本院卷證物存置袋)在卷可佐。足見，被告知悉甲○○
    為有配偶之人，且婚姻關係存續中，仍維持親密交往之不正
    常男女關係，且曾發生性關係。是被告均為成年人，有相當
    之社會經驗，就已婚者與他人或與已婚者之交往份際，應有
    適當之認識，然其等仍為上開親近交往，並發生性關係，自
    已影響原告與甲○○夫妻間忠誠、互信之基礎，干擾、侵害婚
    姻本質，依一般社會通念，情節自屬重大。則原告主張被告
    2人有不法侵害其配偶權，且情節重大情事，依民法第184條
    第1項後段、第185條、第195條第1項、第3項規定，請求被
    告2人連帶賠償非財產上之損害即精神慰撫金，核屬有據。
    被告雖辯稱108年7月22日原告要求丁○○撰寫簽署系爭切結書
    時，顯然對於被告2人於108年7月22日之前的行為已然宥恕
    ，不得再對被告請求損害賠償云云，惟宥恕，係刑法修正前
    不得告訴之原因，並非民法不得請求損害賠償之事由，且原
    告未於知悉之時立即起訴行使權利，或僅要求丁○○切結保證
    不再與甲○○往來，均不足解為原告有同意拋棄行使權利之意
    思，是被告上開所辯，尚難憑採。
  3.按非財產上賠償之金額是否相當，應斟酌實際加害情形、影
    響該權利是否重大、被害者與加害人之身分地位、經濟狀況
    及其他各種情形，以為核定之準據（最高法院47年台上字第
    1221號、51年台上字第223 號判決意旨參照）。查原告係高
    中畢業，從事豬肉販售，月收入25,000元，108年名下財產
    約60餘萬元；甲○○係高職畢業，從事豬肉販售，月數入約25
    ,000元，108年名下財產約900萬元；丁○○係專科學歷，經營
    服飾店，108年收入9萬餘元，名下無財產等情，業據兩造陳
    明在卷(審卷第57、73頁)，並有稅務電子閘門財產所得調件
    明細表附卷可稽(審訴卷證物存置袋)。本院審酌原告與甲○○
    104年5月4日結婚，育有3名年幼子女，婚姻關係4年餘，發
    生被告2人上開不當交往且發生性關係行為，確致原告精神
    上受有痛苦，並參酌兩造上揭學歷、身分、地位、收入、財
    產狀況及所受痛苦、損害之程度等一切情狀，認為原告請求
    被告2人賠償之精神慰撫金，以400,000元為適當。又原告之
    配偶權遭受侵害，係被告2人個別行為共同造成，自應對原
    告負連帶賠償責任，是原告請求被告2人連帶賠償精神慰撫
    金，於400,000元範圍內，應屬有據，
　㈡丁○○是否有違反原證2切結書約定之行為?原告請求丁○○給付5
    ,000,000元及利息，有無理由？如得請求，被告抗辯違約金
    過高應予酌減，有無理由？　
　1.本件丁○○於108年7月間，應原告及甲○○之姊乙○○要求，簽立
    系爭切結書，承諾其與甲○○絕不往來，不再有任何私交，斷
    絕一切聯絡方式，如有違反願賠償原告5,000,000元之精神
    賠償，為丁○○所不爭執，並有系爭切結書附卷可稽(審訴卷
    第25頁)，此部分事實，堪信為真。
　2.惟按當事人主張有利於己之事實者，就其事實有舉證之責任
    ，民事訴訟法第277條定有明文。又民事訴訟如係由原告主
    張權利者，應先由原告負舉證之責，若原告先不能舉證，以
    證實自己主張之事實為真實，則被告就其抗辯事實即令不能
    舉證，或其所舉證據尚有疵累，亦應駁回原告之請求（最高
    法院48年台上字第29號、17年上字第917號判例參照）。
　3.原告主張丁○○於簽立切結書後，實際上未曾斷絕與甲○○之姦
    情，仍繼續與甲○○交往、發生性行為，違反兩造間訂立之系
    爭切結書之約定等語，並舉電話卡發票掃描紀錄、被告間視
    訊畫面截圖、證人乙○○之證言，及另案傷害案刑案卷證為證
    。然為丁○○所否認，辯稱：系爭切結書簽署後，確實並未再
    與甲○○交往，原告上開主張，並非事實等語。經查，前揭被
    告2人間LINE對話截圖及側錄光碟所顯示之事實，均發生於
    系爭切結書簽署之前，而原告所舉之電話卡發票掃描紀錄，
    僅能證實甲○○有於108年7月24日購入電話卡之事實，尚無從
    逕行推認係供被告2人聯繫之用；其另舉之視訊畫面截圖，
    亦僅能佐證甲○○有制作視訊截圖存於雲端之事實，無從推論
    該截圖之視訊時點係在切結書簽署之後；至原告請求本院調
    取之本院110年度簡字第948號傷害案卷證，乙○○等人之供述
    ，復僅能佐證原告及乙○○等人有於109年7月30日圍毆丁○○之
    事實，並無被告2人於系爭切結書簽署後續行交往之實證。
    而證人乙○○固於本院審理時到庭證述：系爭切結書簽署後，
    丁○○跟伊承認被告2人有私下聯絡過2次，第3次是109年7月3
    0日原告打電話告訴伊的，(本院卷第128至132頁)。然乙○○
    曾於109年7月30日以丁○○與甲○○持續交往為由，主張其與原
    告等人基於義憤共同圍毆丁○○成傷，遭丁○○否認，則丁○○有
    否與甲○○持續交往之事實，乙○○與丁○○間利害關係顯屬反背
    ，且丁○○否認有向乙○○承認系爭切結書簽署後，仍與甲○○持
    續聯絡交往之事實，而乙○○所謂第3次知悉被告2人持續聯繫
    交往之事實，亦係來自原告之傳聞事實，並非其所親見親聞
    ，此外，原告復不能舉出其他證據以實其說，自難專憑乙○○
    與丁○○利害關係相反之前揭傳聞證言，逕認丁○○有違反系爭
    切結書之債務不履行事實。故原告依系爭切結書及債務不履
    行之法律關係，請求丁○○給付5,000,000元，難認有據。
六、綜上所述，原告依據侵權行為法律關係，請求被告連帶給付
    原告400,000元，及自起訴狀繕本送達之翌日即110年5月11
    日起，至清償日止，按週年利率5%計算之利息，為有理由，
    應予准許，逾此範圍之請求，則無理由，應予駁回。本件原
    告勝訴部分，金額未逾500,000元，依民事訴訟法第389條第
    1項第5款規定，應依職權宣告假執行；併依被告之聲請，酌
    定擔保金額，宣告被告供擔保後，得免為假執行。至原告敗
    訴部分，其假執行之聲請已失去依據，應併予駁回。
七、本件事證已臻明確，兩造其餘攻擊防禦方法及所提證據，經
    本院斟酌後，認為均不足以影響本判決之結果，爰不逐一論
    列，併此敘明。
八、據上論結，本件原告之訴為一部有理由，一部無理由，依民
    事訴訟法第79條、第389條第1項第5款、第392條第2 項，判
    決如主文。
中　　華　　民　　國　 111　　年　　 9　　月　　 5  　日
                  民事第一庭  法　官　陳景裕
以上正本係照原本作成。
如對本判決上訴，須於判決送達後20日內向本院提出上訴狀。如
委任律師提起上訴者，應一併繳納。
中　　華　　民　　國　　111 　年　　9 　　月　　5 　　日
                              書記官　王智嫻